臺灣臺南地方法院刑事判決　　　　　　　　　　　　　九十三年度易字第四四八號
　　公　訴　人　臺灣臺南地方法院檢察署檢察官
　　被　　　告　丁　○
　　選任辯護人　王正宏律師
右列被告因恐嚇等案件，經檢察官聲請簡易判決處刑（九十二年度偵字第九二六○號
），本院認為不宜以簡易判決處刑，移由刑事庭審理，本院判決如左：
    主      文
丁○共同連續以脅迫使人行無義務之事，處有期徒刑肆月，如易科罰金，以參佰元折
算壹日。
    事      實
一、丁○與丙○○、乙○○原為大陸地區鴻達製衣公司之合夥人，因代工款項發生糾
    紛，約定回臺灣處理，惟事後丙○○、乙○○均未依約出面與丁○商談，致丁○
    心生不滿，竟夥同如附表所示之人，於如附表所示之時、地，基於恐嚇他人危害
    安全及脅迫使人行無義務之事之概括犯意聯絡，連續向丙○○、乙○○所僱用之
    林叔燕、林瓊儀以如附表所示之方式使渠等心生畏懼而行無義務之事，而為行為
    之分擔，嗣經丙○○、乙○○報警而查悉上情。
二、案經臺南市警察局第五分局報告臺灣臺南地方法院檢察署檢察官起訴。
    理      由
一、訊據被告丁○固坦承於如附表所示之時間，有與如附表所示之人至俊儼服裝有限
    公司要求證人林叔燕或林瓊儀打電話聯絡告訴人丙○○或乙○○等語（見本院九
    十三年九月十六日準備程序筆錄、九十三年十月十四日審理筆錄），然矢口否認
    有何恐嚇危害安全及使人行無義務之犯行，辯稱：是我岳母怕我不會講話，經聯
    絡黃光輝請姓名、年籍不詳，綽號「大頭」之人陪同我過去的，因為我不認識綽
    號「大頭」之人，我不敢制止他云云。惟查：
（一）、被告丁○於本院審理時供稱：「我有自九十一年十月三十一日至十一月十四
        日，與綽號「大頭」等人四次至俊儼服裝有限公司」，「找丙○○夫婦之目
        的，是希望他們出面」等語無訛（見本院九十三年八月二十五日準備程序筆
        錄、臺灣臺南地方法院檢察署九十二年度偵字九二六○號偵查卷第二十八頁
        ），並經證人林叔燕、林瓊儀於警詢中證述明確（見臺南市警察局第五分局
        九十二年七月一日警詢筆錄），足證被告確有於如附表所示之時間，夥同姓
        名、年籍不詳，綽號「大頭」之人及如附表所示之人連續四次至俊儼服裝有
        限公司要求林叔燕、林瓊儀打電話聯絡乙○○或丙○○，希望藉此使公司員
        工林叔燕、林瓊儀找乙○○或丙○○出面解決債務問題，至為灼然。
（二）、另佐以證人林叔燕於警詢中證述：「丁○第一次是九十一年十月三十一日率
        五名男子到公司來，其中有一個較胖的男子用很兇的口氣說要找張太太，林
        瓊儀說老板不在，他們就一直罵髒話，幾個人圍著瓊儀一定要她打電話聯絡
        老板娘，瓊儀很害怕，沒辦法只好打電話給老板娘，電話就一直打不通了‧
        ‧‧瓊儀很害怕就跑到隔壁鄰居家去，對方就向我說，你告訴張太太明天下
        午我們會再來；第二次是隔天（即十一月一日）下午丁○又帶了人來，這次
        他們是圍著我，要我打電話，但是也沒找到老板娘，對方很生氣在現場罵我
        們說：「半個小時之後再不接電話那就歹勢了，若是讓你們驚到再給你們收
        驚費，若牽扯到你們朋友或是家裡我們就不管了」，其中一個並說：「我是
        大頭仔，你們要報警或找兄弟都沒關係，你們也可以記下車牌」；第三次是
        九十一年十一月十一日來的，還是在公司叫罵，這次丁○罵得最兇，說「張
        太太和他們約好回台灣見面，現在又跑到大陸分明是裝瘋的」，對方叫罵了
        好一段時間才離去；九十一年一月十四日丁○又率人來公司，這次只有我在
        場而已」等語綦詳（見臺南市警察局第五分局九十二年七月一日警詢筆錄、
        臺灣臺南地方法院檢察署九十二年度偵字第九二六○號偵查卷第十頁），經
        核與證人林瓊儀所證述之情節互核一致（見同日筆錄），故依證人林叔燕、
        林瓊儀前後一致且互核相符之證詞以觀，足證被告確於九十一年十月三十一
        日、十一月一日、十一月十一日及十一月十四日四次夥同如附表所示之人，
        至俊儼服裝有限公司，由姓名、年籍不詳，綽號「大頭」之人對證人林瓊儀
        及林叔燕為如附表所示恐嚇危害安全之行為及以脅迫之手段使林瓊儀、林叔
        燕打電話聯絡乙○○或丙○○，而行無義務之事，至為明灼。
（三）、再者，依九十一年十一月一日錄音帶譯文所載：「六、你跟他講一下，等一
        下把你嚇著了，還要損失受驚費，貴貴的，走路工蠻貴的，不太夠。九、牽
        扯至家裡或朋友就不管了，你們做怎樣我就怎樣」等情，有九十一年十一月
        一日錄音帶譯文附卷足考，而衡以本案九十一年十一月十一日及九十一年十
        一月十四日錄影帶經臺灣臺南地方法院檢察署檢察官勘驗之結果為：「時間
        為九十一年十一月十四日下午二時二十一分，錄影帶中有三位男生對一位女
        生說話，據被告表示為其長輩黃光輝幫他找的朋友，被告表示其乃畫面中獨
        坐之人，畫面中三名男子站在門口，主要是要求該女子說出告訴人丙○○之
        下落，但該名女子表示找不到張先生。二時二十九分被告等人要求該女子撥
        打行動電話，其中一位男子表示「如果沒有回電，要叫人每天來這邊站（台
        語），此時有一男子叫罵三字經，要人家說難聽的話」，後來丁○與丙○○
        通電話」，「第二段時間為九十一年十一月十一日，被告身穿黑色上衣褲子
        ，與其配偶張琴詠及二名男子一起到公司，公司此時有二名員工，皆為女性
        」乙節，有臺灣臺南地方法院檢察署九十二年度偵字第九二六○號偵查卷九
        十三年五月四日勘驗筆錄在卷可稽，依上開言詞客觀判斷，此一脅迫自由之
        手段，確足使證人林瓊儀、林叔燕心生畏懼至明，故渠等因而撥打電話聯絡
        丙○○或乙○○之行為，係因受脅迫而行無義務之事，殆無疑義。
（四）、從而，證人林叔燕、林瓊儀所證述之詞既與錄音帶譯文、錄影帶勘驗之結果
        大致相符，顯見證人林叔燕、林瓊儀前開證述之詞與事實較為吻合而屬可信
        ，至屬顯明。被告雖辯稱：因為我不會講話，才請黃光輝代為處理云云，然
        被告與丙○○、乙○○間之債務，應為被告自己較為知悉，實無委請案外人
        黃光輝代為處理的必要，而案外人黃光輝復找綽號「大頭」之人出面，並由
        被告丁○連續四次帶至俊儼服裝有限公司，足見被告已有借綽號「大頭」之
        人出面恫嚇，迫使證人林叔燕、林瓊儀行無義務之事，以聯絡丙○○或乙○
        ○出面洽談債務糾紛至明。再者，證人林叔燕於偵查中證稱：「第一次被告
        及其他男子要找老板找不到，就一直罵髒話」等語明確（見臺灣臺南地方法
        院檢察署九十二年度偵字第九二六○號偵查卷第十頁），足證被告丁○於九
        十三年十月三十一日第一次到俊儼服裝有限公司時，業經口出惡言，如被告
        與「大頭」無恐嚇危害安全及使人行無義務之事之犯意聯絡，被告丁○不僅
        不應口出惡言，於綽號「大頭」之人為如附表所示之行為時，更應該加以制
        止其行為，矧被告均捨此不為，反連續於九十三年十一月一日、九十三年十
        一月十一日及九十三年十一月十四日再夥同綽號「大頭」及如附表所示其他
        人，一同至俊儼服裝有限公司迫使證人林叔燕、林瓊儀行無義務之事，打電
        話聯絡丙○○或乙○○等情以觀，益徵被告確有希望藉由綽號「大頭」之人
        之恫嚇行為，用以解決債務糾紛，至為顯然，亦可證被告丁○在如附表所示
        之時、地，夥同綽號「大頭」等人至現場時，主觀上應有恐嚇危害安全及使
        人行無義務之事之犯意聯絡，洵屬無訛。
（五）、綜上各情相互酌參，被告坦承不諱之部分，經核與事實相符，堪可採信，然
        矢口否認部分，則顯係臨訟飾卸之詞，難認非虛，本案事證明確，被告如附
        表所示之犯行，均堪以認定。
二、按在犯罪者實施犯罪行為前有所參與，其參與者之行為究竟認為從犯之行為，抑
    應認為共同正犯之行為，如以犯罪意思助成其犯罪之實現者，或與以物質上之助
    力，或與以精神上之助力，皆為從犯，他人犯罪雖已決意，若以犯罪意思促成其
    犯罪之實現，如就犯罪實行之方法犯罪實施之順序而有所表示，應認為共同正犯
    ，不能認為從犯。又以自己共同犯罪之意思，參與實施犯罪構成要件以外之行為
    ，或以自己共同犯罪之意思，事先同謀，而由其中一部分人實施犯罪之行為者，
    均為共同正犯，司法院大法官會議釋字第一百零九號解釋可資參照。核被告丁○
    所為，係犯刑法第三百零四條第一項之使人行無義務之事罪。被告與如附表所示
    之人間，有犯意之聯絡及行為之分擔，均為共同正犯。次按刑法第三百零五條之
    恐嚇危害安全罪，係指單純以將來加害生命、身體、自由、名譽、財產之事，恐
    嚇他人致生危害於安全者而言，如對於他人之生命、身體等，以現實之強暴、脅
    迫手段加以危害要挾，使人行無義務之事或妨害人行使權利，即應構成刑法第三
    百零四條之強制罪，縱有恐嚇行為，亦僅屬犯強制罪之手段，無更論以恐嚇危害
    安全罪之餘地，最高法院八十四年度台非字第一九四號判決可資參照。故被告就
    編號二、四之行為，雖同時使證人林叔燕、林瓊儀心生畏懼，本應論以恐嚇危害
    安全罪，然恐嚇危害安全之犯行，既屬脅迫使人行無義務之事之手段，揆諸前開
    說明，此部分即為該次脅迫使人行無義務之事之行為所吸收，不另論罪。被告就
    編號一至編號三先後三次使人行無義務之事之犯行及編號四使人行無義務之事未
    遂部分，時間緊接，觸犯構成要件相同之罪，顯係出於概括犯意為之，為連續犯
    ，應依刑法第五十六條之規定論以脅迫使人行無義務之事之既遂罪一罪，並加重
    其刑。爰審酌被告犯罪之動機、目的係因財務糾紛所致、所使用之手段非輕、所
    生對證人林叔燕、林瓊儀之危害頗重、且被告犯後猶矢口否認犯行，顯見態度欠
    佳，不知悔悟等一切情狀，量處如主文所示之刑，並諭知如易科罰金以三百元折
    算一日之標準，以資懲儆。
據上論斷，應依刑事訴訟法第二百九十九條第一項前段、第四百五十二條，刑法第二
十八條、第五十六條、第三百零四條第一項、第四十一條第一項前段，罰金罰鍰提高
標準條例第一條前段、第二條，判決如主文。
本案經檢察官甲○○到庭執行職務
中      華      民      國      九十三      年      十    月  二十八    日
                                    臺灣臺南地方法院刑事第十二庭
                                        審判長法  官  謝瑞龍
                                              法  官  徐千惠
                                              法  官  黃翰義
右正本證明與原本無異。
如不服本判決，應於判決送達後十日內，向本院提出上訴狀。
                                              書記官  林憶梅
中      華      民      國      九十三      年      十    月  二十八    日
附表
┌──┬──────┬────────┬────────────────┐
│編號│時        間│地           點 │          行       為           │
├──┼──────┼────────┼────────────────┤
│一  │九十一年十月│臺南市○○路三一│丁○與姓名、年籍不詳，綽號「大頭│
│    │三十一日    │三巷五六弄二七○│」之成年男子及另三名姓名、年籍不│
│    │            │一樓「俊儼公司」│詳之成年男子，共同基於使人行無義│
│    │            │                │務之事之犯意聯絡，圍著林瓊儀，使│
│    │            │                │其行無義務之事而打電話聯絡乙○○│
│    │            │                │。                              │
├──┼──────┼────────┼────────────────┤
│二  │九十一年十一│同右            │丁○與姓名、年籍不詳，綽號「大頭│
│    │月一日      │                │」之成年男子及另二名姓名、年籍不│
│    │            │                │詳之成年男子，基於共同危害安全之│
│    │            │                │犯意聯絡，圍著林叔燕，並推由姓名│
│    │    │                │、年籍不詳，綽號「大頭」之人同時│
│    │            │                │向林叔燕及林瓊儀恫嚇稱：「你跟他│
│    │            │                │（丙○○）講一下，等一下把你嚇著│
│    │            │                │了，還要損失受驚費，走路工蠻貴的│
│    │            │                │，不太夠」、「半小時後若不接就歹│
│    │            │                │勢了，讓你們嚇著再收驚費給你們」│
│    │            │                │、「牽扯到家裡或朋友就不管了，你│
│    │            │                │們要怎樣我就怎樣」等語，而為恐嚇│
│    │            │                │危害安全及脅迫使人行無義務之事之│
│    │            │                │行為分擔，因而使林叔燕及林瓊儀心│
│    │            │                │生畏懼而撥打電話聯絡丙○○或呂美│
│    │            │                │雯。                            │
├──┼──────┼────────┼────────────────┤
│三  │九十一年十一│同右            │丁○夥同其配偶張琴詠及姓名、年籍│
│    │月十一日    │                │不詳，綽號「大頭」之成年男子與另│
│    │            │                │一姓名、年籍不詳之成年男子到場，│
│    │            │                │並由丁○出口叫罵：「張太太和我們│
│    │            │                │約好回台灣見面，現在又跑到大陸分│
│    │            │                │明是裝瘋」等語，使林淑燕、林瓊儀│
│    │            │                │行無義務之事而打電話聯絡丙○○或│
│    │            │                │乙○○。                        │
├──┼──────┼────────┼────────────────┤
│四  │九十一年十一│同右            │丁○與姓名、年籍不詳，綽號「大頭│
│    │月十四日    │                │」之成年男子及另一姓名、年籍不詳│
│    │            │                │之成年男子，由其中一名男子向林淑│
│    │            │                │燕稱：「如果沒有回電，再叫人每天│
│    │            │                │來這邊站，（三字經），要人家說難│
│    │        │                │聽的話」等語，以此加害自由之事，│
│    │            │                │恐嚇林淑燕致生危害於安全，而脅迫│
│    │            │                │林叔燕撥打電話聯絡丙○○或乙○○│
│    │            │                │，然由於已裝設錄影帶防備，林叔燕│
│    │            │                │並未因而撥打電話。              │
└──┴──────┴────────┴────────────────┘
附錄本案論罪科刑法條全文：
中華民國刑法第三百零四條(強制罪)
以強暴、脅迫使人行無義務之事或妨害人行使權利者，處三年以下有期徒刑、拘役或
三百元以下罰金。
前項之未遂犯罰之。
